臺灣花蓮地方法院民事裁定
110年度監宣字第145號
聲  請  人  羅仁成  

相  對  人  吳松妹  

利害關係人  羅新一  

上列當事人間監護宣告事件，本院裁定如下：
    主    文
宣告吳松妹（女，民國00年0月00日生，身分證統一編號：Z0000
00000號）為受監護宣告之人。
選定羅新一（男，民國00年00月0日生，身分證統一編號：Z0000
00000號）為受監護宣告之人之監護人。
指定羅仁成（男，民國00年0月00日生，身分證統一編號：Z0000
00000號）為會同開具財產清冊之人。
聲請費用新臺幣壹仟元由受監護宣告之人負擔。
    理    由
一、聲請意旨略以：聲請人羅仁成為相對人吳松妹之五子。相對
    人因中度身心障礙，已不能為意思表示或受意思表示或辨識
    其意思表示之效果，爰依法聲請宣告相對人為受監護宣告之
    人，併選定利害關係人即相對人之長子羅新一為監護人、指
    定聲請人羅仁成為會同開具財產清冊之人等語，並提出中華
    民國身心障礙證明影本、親屬系統表、戶籍謄本等件為證。
二、監護宣告部分：
（一）按對於因精神障礙或其他心智缺陷，致不能為意思表示或
      受意思表示，或不能辨識其意思表示之效果者，法院得因
      本人、配偶、四親等內之親屬、最近一年有同居事實之其
      他親屬、檢察官、主管機關、社會福利機構、輔助人、意
      定監護受任人或其他利害關係人之聲請，為監護之宣告，
      民法第14條第1 項定有明文。查本件聲請人係相對人之五
      子，有戶籍謄本在卷可考（詳見本院卷第19至21頁），本
      件聲請於法相符，先予敘明。
（二）本院在鑑定人即佛教慈濟醫療財團法人花蓮慈濟醫院（下
      稱慈濟醫院）蔡欣記醫師前訊問相對人，審驗相對人之心
      神狀況，相對人無法回應本院之呼喚，眼神往地下低垂，
      對外在並無反應，此有訊問筆錄在卷（見本院卷第73至76
      頁）。另慈濟醫院精神鑑定報告書略以：相對人罹患血管
      性失智症，鑑定當日生命徵象穩定，使用鼻胃管、尿布，
      大小便失禁，無法行走，長期臥床，日常生活需專人24小
      時照顧，人時地無法辨識，對於問題無回應，評估CDR為3
      ，屬重度失智，無經濟活動（含管理處分自己財產）能力
      ，無社會性，認知功能無復原之可能。鑑定結果：相對人
      有精神障礙，已無為意思表示或受意思表示或辨識意思表
      示效果之能力，無預後及回復之可能性等語，此有慈濟醫
      院民國110年10月15日慈醫文字第1100002711號函暨所附
      精神鑑定報告書在卷可稽（見本院卷第91至95頁），堪認
      相對人因血管性失智症致其認知功能缺損，日常生活無法
      自理，表達與理解能力均嚴重不足，且經專業醫師研判相
      對人應已至完全不能為意思表示或受意思表示之程度，故
      本件聲請有理由，應予准許，爰宣告吳松妹為受監護宣告
      之人。
三、選任監護人及開具財產清冊之人部分：
（一）按受監護宣告之人應置監護人。法院為監護之宣告時，應
      依職權就配偶、四親等內之親屬、最近一年有同居事實之
      其他親屬、主管機關、社會福利機構或其他適當之人選定
      一人或數人為監護人，並同時指定會同開具財產清冊之人
      。法院為前項選定及指定前，得命主管機關或社會福利機
      構進行訪視，提出調查報告及建議。監護之聲請人或利害
      關係人亦得提出相關資料或證據，供法院斟酌。法院選定
      監護人時，應依受監護宣告之人之最佳利益，優先考量受
      監護宣告之人之意見，審酌一切情狀，並注意下列事項：
      (1)受監護宣告之人之身心狀態與生活及財產狀況。(2)受
      監護宣告之人與其配偶、子女或其他共同生活之人間之情
      感狀況。(3) 監護人之職業、經歷、意見及其與受監護宣
      告之人之利害關係。(4) 法人為監護人時，其事業之種類
      與內容，法人及其代表人與受監護宣告之人之利害關係。
      民法第1110條、第1111條、第1111條之1 分別定有明文。
      家事事件法第176 條第1 項明定家事事件法第106 條於聲
      請監護宣告事件準用之，即法院為審酌受監護人之最佳利
      益，得徵詢主管機關或社會福利機構之意見，請其進行訪
      視或調查，並提出報告及建議。又監護宣告之裁定，應同
      時選定監護人及指定會同開具財產清冊之人，並附理由；
      法院為前項之選定及指定前，應徵詢被選定人及被指定人
      之意見，家事事件法第168 條第1 項、第2 項亦有明定。
（二）相對人吳松妹受監護宣告，本院應依職權選任監護人。本
      院依職權囑託維安社會工作師事務所進行訪視，據覆略以
      ：於110年5月，相對人因跌倒開刀後呈失能狀態，須他人
      全天候照顧，聲請人即相對人五子羅仁成因工作關係無法
      全時照顧，經利害關係人即相對人長子羅新一與其配偶商
      量後，由羅新一之配偶與相對人同住，並為主要照顧者，
      亦有定期居家照護服務，相對人受照顧情形良好，因相對
      人與其小叔等人共有土地協議分割，故為本件聲請。聲請
      人雖與相對人同住8年，就相對人之生活習慣、醫療需求
      等項已有相當程度了解，且具照顧能力，惟相對人失能後
      ，其主要照顧者為羅新一之配偶，相對人子女間就相對人
      未來照護事項，及聲請人為監護人等事宜是否有共識，仍
      有再釐清之必要。復經社工訪視羅新一後，查悉相對人育
      有6名子女，羅新一依循原住民文化傳統，過往皆擔任家
      庭事務之統籌安排及照顧角色，無發現相對人子女間有何
      重大衝突，聲請人與利害關係人就相對人後續照護、監護
      等事宜看法一致，惟相對人子女分居全臺各地，聲請人及
      利害關係人就相對人之土地日後由何人繼承等事意見不一
      ，在相對人子女彼此溝通不足之情形下，使利害關係人認
      為其為家庭付出甚多而未受尊重，致其決定爭取擔任相對
      人之監護人等語，有維安社會工作師事務所110年10月23
      日維安監宣字第1101118號函暨成年人之監護宣告案件之
      訪視評估報告在卷可參（見本院卷第97至112頁）。
（三）聲請人原聲請選定其為監護人、指定相對人之長子羅新一
      為會同開具財產清冊之人（見本院卷第11頁），惟本院審
      酌上開訪視評估報告，認利害關係人羅新一為相對人之長
      子，係相對人事務之主要處理者，其配偶與相對人同住並
      為主要照顧者，能以相對人之最佳利益考量，適切安排相
      對人之照護計畫，顯見利害關係人羅新一與相對人間關係
      緊密，復有意願擔任相對人之監護人，而相對人之五子即
      聲請人羅仁成到庭亦表示同意由羅新一擔任相對人之監護
      人等語（見本院卷第116至117頁），故認由利害關係人羅
      新一擔任監護人，較能符合受監護宣告之人之最佳利益，
      爰選定利害關係人羅新一為受監護宣告人即相對人吳松妹
      之監護人，如主文第2項所示。另聲請人羅仁成為相對人
      之五子，到庭表示具有擔任會同開具財產清冊之人之意願
      （見本院卷第117頁），且與相對人同住逾8年，瞭解並能
      認知會同人應有之責任與義務，而相對人之長子即利害關
      係人羅新一到庭亦表示同意由聲請人擔任會同開具財產清
      冊之人等語（見本院卷第117頁），爰指定聲請人羅仁成
      為會同開具財產清冊之人，以資充實相對人之最佳利益，
      如主文第3項所示。
（四）末按民法第1113條準用同法第1099條之規定，於監護開始
      時，監護人羅新一對於受監護宣告人吳松妹之財產，應會
      同羅仁成，於2個月內開具財產清冊陳報法院，併此敘明
      。
四、依家事事件法第164條第2項裁定如主文。　　
中　　華　　民　　國　　110 　年　　12　　月　　21　　日
                   家事法庭     法  官　陳淑媛
以上正本係照原本作成。
如對本裁定抗告，須於裁定送達後10日之不變期間內，向本院提
出抗告狀，並繳納抗告費新臺幣1,000元。　　　　　　　　　 
中　　華　　民　　國　　110 　年　　12　　月　　21　　日
                                書記官  鄭嘉鈴